臺灣高等法院刑事裁定
110年度聲字第4798號
聲  請  人  臺灣高等檢察署檢察官
受  刑  人  陳念宗



上列聲請人因受刑人數罪併罰有二裁判以上，聲請定其應執行之
刑（聲請案號：臺灣高等檢察署110年度執聲字第2161號），本
院裁定如下：
    主  文
陳念宗犯如附表所示各罪所處之刑，應執行有期徒刑拾壹年拾月
。
    理  由
一、聲請意旨略以：受刑人陳念宗因妨害自由等數罪，先後經判
    決確定如附表，應依刑法第53條及第51條第5款、第50條第1
    項第1款、第2項之規定，定其應執行之刑，爰依刑事訴訟法
    第477條第1項之規定聲請定應執行之刑等語。
二、按裁判確定前犯數罪者，併合處罰之，但得易科罰金之罪與
    不得易科罰金之罪，不在此限；前項但書情形，受刑人請求
    檢察官聲請定應執行刑者，依第51條規定定之；數罪併罰，
    有二裁判以上，依第51條之規定，定其應執行之刑；數罪併
    罰，分別宣告其罪之刑，宣告多數有期徒刑者，於各刑中之
    最長期以上，各刑合併之刑期以下，定其刑期，但不得逾30
    年，刑法第50條第1項第1款、第2項、第53條及第51條第5款
    定有明文。準此，如受刑人所犯之數罪中有原得易科罰金之
    罪者，因與他罪合併定執行刑，於裁判前所犯數罪兼有得易
    科罰金之罪與不得易科罰金之罪混合之情形時，應繫乎受刑
    人之請求與否，而非不問被告之利益與意願，一律併合處罰
    之。而法律上屬於自由裁量之事項，有其外部性界限及內部
    性界限，並非概無拘束。依據法律之具體規定，法院應在其
    範圍選擇為適當之裁判者，為外部性界限；而法院為裁判時
    ，應考量法律之目的，及法律秩序之理念所在者，為內部性
    界限。法院為裁判時，二者均不得有所踰越。在數罪併罰，
    有二裁判以上，定其應執行之刑時，固屬於法院自由裁量之
    事項，然仍應受前揭外部性界限及內部性界限之拘束（最高
    法院94年度台非字第233號判決意旨參照）。是以數罪併罰
    ，雖應依分別宣告其罪之刑為基礎，定其應執行刑，此觀刑
    法第51條規定自明，故一裁判宣告數罪之刑，雖曾經定其執
    行刑，但如再與其他裁判宣告之刑定其執行刑時，前定之執
    行刑當然失效，仍應以其各罪宣告之刑為基礎，定其執行刑
    ，不得以前之執行刑為基礎，以與後裁判宣告之刑，定其執
    行刑（最高法院99年度台非字第229號判決意旨參照）；惟
    刑事訴訟法第370條第2項、第3項，已針對第二審上訴案件
    之定應執行之刑，明定有不利益變更禁止原則之適用，分屬
    不同案件之數罪併罰，倘一裁判宣告數罪之刑，曾經定其執
    行刑，再與其他裁判宣告之刑定其執行刑時，在法理上亦應
    同受此原則之拘束（最高法院103年度第14次刑事庭會議決
    議意旨參照），亦即另定之執行刑，其裁量所定之刑期，不
    得較重於前定之執行刑加計後裁判宣告之刑之總和（最高法
    院104年度台抗字第410號裁定意旨參照）。末按數罪併罰中
    之一罪，雖依刑法規定得易科罰金，惟因與不得易科之他罪
    併合處罰結果而不得易科罰金時，原可易科部分所處之刑，
    自亦無庸為易科折算標準之記載（司法院釋字第144號意旨
    參照）。
三、經查：
　㈠本件受刑人因犯如附表編號1至4所示之罪，先後經臺灣桃園
    地方法院、本院判處如附表所示之刑，並均已確定在案；且
    附表編號2至4所示之罪，其犯罪時間均係於附表編號1所示
    之罪判決確定日（107年12月24日）前所犯，而本院確為本
    件之最後事實審法院等情，有各該刑事判決書、本院被告前
    案紀錄表等附卷可憑。其中受刑人所犯如附表編號2所示之
    罪（共2罪）所處之刑雖均得易科罰金，附表編號1、3至4所
    示之罪所處之刑則不得易科罰金，而符合修正後刑法第50條
    但書不得合併定應執行刑之情形。然受刑人業已請求檢察官
    就附表各編號所示之罪合併聲請定應執行刑，此有受刑人11
    0年9月27日親簽之「臺灣桃園地方檢察署依102年1月23日修
    正之刑法第50條調查受刑人是否聲請定應執行刑調查表」在
    卷可稽（本院卷第9頁），合於刑法第50條第2項之規定，故
    檢察官就附表編號1至4所示之罪聲請合併定應執行刑，本院
    審核認其聲請為正當。
  ㈡且查，附表編號2所示之罪（共2罪），前經臺灣桃園地方法
    院判決定應執行有期徒刑9月確定，本院就附表所示各罪再
    定其應執行刑時，自應受上開裁定所為定應執行刑之內部界
    限所拘束。另受刑人所犯如附表編號2所示之2罪雖均經法院
    判處6月以下之有期徒刑，而合於刑法第41條第1項前段得易
    科罰金之規定，惟因本案合併定應執行刑之附表編號1、3至
    4所示之罪均屬不得易科罰金者，則上開各罪合併定應執行
    刑之結果，自亦不得易科罰金，而無須再諭知易科罰金之折
    算標準。參照前揭規定及說明，本院就附表所示各罪再定其
    應執行刑時，除應受上開判決所為定應執行刑之內部界限所
    拘束，並參酌上開各罪宣告刑之總和上限、各刑中之最長期
    ，且審酌受刑人犯罪之情節、侵害法益、行為次數等情狀，
    復就其所犯之罪整體評價其應受非難及矯治之程度，並兼衡
    刑罰經濟與公平、比例等原則，復參以受刑人之意見（卷附
    本院定應執行刑陳述意見調查表參照；見本院卷第191頁）
    ，定其應執行之刑如主文所示。
四、據上論斷，應依刑事訴訟法第477條第1項，刑法第53條、第
    51條第5款、第50條第1項第1款、第2項，裁定如主文。
中　　華　　民　　國　　110 　年　　12　　月　　28　　日
                  刑事第二十六庭審判長法　官  劉嶽承
　　　　　　　　　                    法　官  王耀興
                                      法　官  古瑞君
以上正本證明與原本無異。
如不服本裁定，應於收受送達後五日內向本院提出抗告狀。
                                      書記官  林君縈
中　　華　　民　　國　　110 　年　　12　　月　　28　　日
附表：受刑人陳念宗定應執行刑案件一覽表
（以下臺灣桃園地方檢察署簡稱「桃園地檢」、臺灣桃園地方法
院簡稱「桃園地院」 ）
編號  1  2 3 4 罪名  槍砲彈藥刀械管制條例  毒品危害防制條例 藥事法 妨害自由 宣告刑  有期徒刑3年10月  有期徒刑6月（2罪） 有期徒刑3月 有期徒刑8年 犯罪日期  106年7月26日前某時至106年7月28日   107年6月22日 107年6月22日 106年7月28日 偵查(自訴)機關 年度案號  桃園地檢107年度偵緝字第1603號  桃園地檢107年度毒偵字第4248、4247號、107年度偵字第17606號 桃園地檢107年度毒偵字第4248、4247號、107年度偵字第17606號 桃園地檢106年度偵字第19172、22708號，107年度偵緝字第1623、1624號 最後 事實審 法院 桃園地院  桃園地院 桃園地院 臺灣高等法院  案號 107年度訴字第676號  108年度審訴字第265號 108年度審訴字第265號 108年度上訴字第2664號  判決日期 107/11/29  108/05/31 108/05/31 109/11/26 確定 判決 法院 桃園地院  桃園地院 桃園地院 最高法院  案號 107年度訴字第676號  108年度審訴字第265號 108年度審訴字第265號 110年度台上字第3743號  判決確定日期 107/12/24  108/07/01 108/07/01 110/08/19 是否為得易科罰金之案件  否  是 否 否 備註  桃園地檢108年度執字第1449號  桃園地檢108年度執字第10747號 (編號2經判決定應執行有期徒刑9月) 桃園地檢108年度執字第10748號 桃園地檢110年度執字第10436號